【裁判字號】    98,易,786
【裁判日期】    980930
【裁判案由】    妨害公務
【裁判全文】
臺灣屏東地方法院刑事判決               98年度易字第786號
公  訴  人  臺灣屏東地方法院檢察署檢察官
被      告  乙○○
上列被告因傷害等案件，經檢察官提起公訴（98年度偵字第3648
號），本院適用簡式審判程序，判決如下：
    主  文
乙○○犯侮辱公務員罪，處拘役伍拾伍日，如易科罰金，以新臺
幣壹仟元折算壹日；又犯傷害罪，處有期徒刑陸月，如易科罰金
，以新臺幣壹仟元折算壹日。
    事  實
一、乙○○於民國98年5 月12日上午，因發現原放置在屏東縣屏
    東市○○里○○路4 巷54弄8 號住處圍牆上之盛水塑膠瓶罐
    ，為穿著屏東縣政府公務背心之人員翻倒，心生不滿，乃外
    出尋找；於同日上午9 時50分許，在住處外約100 公尺處公
    眾得往來之巷道，已見甲○○、丙○○、丁○○○等人穿著
    屏東縣政府衛生局背心，並配戴識別證，該背心上亦明顯標
    示從事登革熱防治公務之相關字樣，顯為該局疾病管制科登
    革熱防治人員，依法執行檢查民眾住處積水容器有無孑孓之
    職務，猶基於侮辱公務員及公然侮辱之犯意，以「幹你娘」
    、「白痴」、「智障」等語辱罵甲○○等人（公然侮辱丙○○、丁○○○部分，未據告訴）。
二、乙○○隨又另基於妨害公務執行之犯意，以將採樣之水桶踢
    倒、徒手拉扯丁○○○胸前衣物之方式施強暴，要求甲○○
    、丙○○、丁○○○等人隨同返回其住處，行至途中，復承
    前妨害公務執行之犯意，及基於傷害、強暴侮辱之犯意，在
    住處門口前道路上，隨手撿拾路旁木棍1 支，持之毆打甲○○，甲○○因而跪地求饒，然乙○○並未停手，猶出言「就
    是要打你這隻狗」，辱罵甲○○，以上開強暴方式侮辱、傷
    害甲○○，使甲○○受有背部5X18公分腫痛皮下瘀血，左手
    臂7X 24 公分腫痛皮下瘀血等傷害。嗣丁○○○撥打電話報
    警處理，經警到場逮捕乙○○，並扣得前揭木棍1 支。
二、案經告訴人甲○○訴由屏東縣警察局屏東分局報告臺灣屏東
    地方法院檢察署檢察官偵查起訴。
    理  由
一、本件被告乙○○所犯為死刑、無期徒刑、最輕本刑為3 年以
    上有期徒刑以外之罪，其於準備程序中就被訴事實為有罪之
    陳述，經告知簡式審判程序之旨，並聽取當事人之意見後，
    本院認為適宜獨任進行簡式審判程序，而裁定進行簡式程序
    審理，合先敘明。
二、上開犯罪事實，業據被告乙○○於本院審理時坦白承認（參
    本院卷第17頁），核與證人甲○○、丙○○、丁○○○等人
    於警詢中所證情節相符（分別見警卷第7 至17頁）；此外，
    並有扣押筆錄、扣押物品目錄表、驗傷診斷書、現場照片及
    屏東縣政府衛生局在職證明書等資料在卷可佐（見警卷第18
    至23、30至35頁，本院卷第20至22頁），足認被告自白與事
    實相符，本件事證明確，其犯行堪予認定。
三、論罪科刑：
（一）被告於屏東縣政府衛生局疾病管制科臨時約僱人員甲○○
      、丙○○、丁○○○，依法執行檢查民眾住處積水容器有
      無孑孓之職務時，在不特定人得共見共聞之一般道路上，
      公然接續以「幹你娘」、「白痴」、「智障」等語辱罵之
      ，核係犯刑法第140 條第1 項之當場侮辱公務員及同法第
      309 條第1 項之公然侮辱等罪（公然侮辱部分僅甲○○提
      出告訴）。
（二）被告將甲○○、丙○○、丁○○○等人採樣之水桶踢倒；
      徒手抓住丁○○○胸前衣物；在不特定人得共見共聞之一
      般道路上，持木棍毆打至甲○○跪地求饒，更同時出言辱
      罵甲○○，貶損甲○○人格及社會評價，並導致甲○○受
      傷，此部分所為則係犯刑法第135 條第1 項之對於公務員
      依法執行職務時施強暴罪、同法第309 條第2 項以強暴公
      然侮辱罪及同法第277 條第1 項之傷害罪。
（三）按刑法第140 條侮辱公務員罪，屬妨害國家公務之執行，
      為侵害國家法益，並非侵害個人法益之犯罪，如對於公務
      員2 人以上依法執行職務時，當場侮辱，仍屬單純一罪，
      並無刑法第55條所謂「想像競合犯」之法例適用（最高法
      院85年度台非字第238 號判決意旨參照）。刑法第135 條
      第1 項對於公務員依法執行職務時施強暴罪，亦應同上解
      釋。是被告於3 名公務員依法執行職務時，當場侮辱；及
      對該3 人分別以踢倒水桶、拉扯衣物、持木棍毆打等方式
      施強暴，各係侵害單一侮辱公務員、妨害公務執行之國家
      法益，均屬單純一罪。被告於密接時地，先後以「幹你娘
      」、「白痴」、「智障」等詞辱罵告訴人甲○○，係基於
      同一公然侮辱犯意下之接續行為，僅侵害一法益，亦為單
      純一罪。
（四）又刑法第309 條第2 項之以強暴犯公然侮辱罪，指以強暴
      行為為手段，遂其公然侮辱之目的，如當眾掌摑他人臉頰
      、朝他人身體丟擲雞蛋之行為者是。被告在道路上持木棍
      毆打甲○○，使跪地求饒，並同時以「就是要打你這隻狗
      」等語辱之，顯係將毆打作侮辱之手段，非於傷害行為外
      ，另單純以言語辱罵，自非能將強暴與侮辱行為割裂，應
      構成刑法第309 條第2 項之強暴公然侮辱罪。被告雖於毆
      打告訴人甲○○之際，同時以「就是要打你這隻狗」之言
      語辱罵告訴人，惟此係基於同一公然侮辱之犯意而為，是
      僅論以較高度之強暴公然侮辱罪，就較低度之普通公然侮
      辱部分，不另論罪。
（五）被告上開論罪科刑（一）、（二）所犯各罪，分別係以一
      行為犯之，均為想像競合犯，應依刑法第55條規定，各從
      一較重之侮辱公務員罪及傷害罪處斷。被告所犯上開2 罪
      ，犯意各別，罪名互殊，應予分論併罰。檢察官雖僅以刑
      法第135 條第1 項為起訴法條，然其犯罪事實欄已明確記
      載被告出言辱罵甲○○等3 人，又帶同甲○○等人同往其
      住處後，在其住處前持木棍毆打甲○○，使甲○○跪地求
      饒，復同時出言「就是要打你這隻狗」等情（見起訴書犯
      罪事實欄第9 至13行），顯對上開論罪科刑（一）、（二
      ）所列各罪均已起訴，此部分洵屬法條之漏載，本院自應
      予以審理。
（六）爰審酌被告對於依法執行職務之公務員施以強暴，另當場
      以不堪言語公然謾罵，藐視公權力之行使、貶損他人名譽
      ，且被告縱認係因公務員執行職務曾造成其困擾，亦應循
      正當管道申訴、陳情，要非可恣意持木棍毆擊告訴人成傷
      ，手段粗暴、動機可議，又其不僅未取得告訴人原諒，詎
      於本院開庭之際，屢次咆哮，益見其漠視法治之輕蔑態度
      ，更質疑係告訴人反應過慢，始會於其以木棍毆擊前未能
      及時說明，據此可認其犯後態度惡劣，難認確有悔意；惟
      考量其坦承犯行，又無前科，有臺灣高等法院被告前案紀
      錄表在卷足證，素行尚可，及告訴人所受傷勢衡非嚴重等
      一切情狀，分別量處被告如主文所示之刑，併斟酌前開犯
      罪情狀，各諭知易科罰金之折算標準。至被告犯傷害罪所
      用之木棍1 支，業據被告於本院審理時供述係路旁臨時拾
      取之物（見本院卷第18頁），因無證據證明該木棍確為被
      告所有，爰不予宣告沒收。
據上論斷，應依刑事訴訟法第273 條之1 第1 項、第299 條第1
項前段，刑法第135 條第1 項、第140 條第1 項、第277 條第1
項前段、第309 條第1 項、第2 項、第55條、第41條第1 項前段
，刑法施行法第1 條之1 ，判決如主文。
本案經檢察官潘國威到庭執行職務
中    華    民    國    98    年    9     月    30    日
                  刑事第三庭    法  官  戴韻玲
以上正本證明與原本無異。
如不服本判決應於收受判決後10日內向本院提出上訴書狀，並應
敘述具體理由；其未敘述上訴理由者，應於上訴期間屆滿後20日
內向本院補提理由書（均須按他造當事人之人數附繕本）「切勿
逕送上級法院」。
中    華    民    國    98    年    9     月    30    日
                                書記官  張語恬
附錄法條：
刑法第140 條第1 項
於公務員依法執行職務時，當場侮辱，或對於其依法執行之職務
公然侮辱者，處6 月以下有期徒刑、拘役或1 百元以下罰金。
刑法第309 條第1 項
公然侮辱人者，處拘役或 3 百元以下罰金。
刑法第135 條第1 項
對於公務員依法執行職務時，施強暴脅迫者，處3 年以下有期徒
刑、拘役或3 百元以下罰金。
刑法第277 條第1 項
傷害人之身體或健康者，處3 年以下有期徒刑、拘役或1 千元以
下罰金。
刑法第309 條第2 項
以強暴犯前項之罪者，處1 年以下有期徒刑、拘役或5 百元以下
罰金。


司法院資訊處製作；財團法人民間司法改革基金會備份。
